【裁判字號】    90,訴,836
【裁判日期】    900529
【裁判案由】    違反著作權法
【裁判全文】
臺灣高雄地方法院刑事判決                            九十年度訴字第八三六號
    公  訴  人  臺灣高雄地方法院檢察署檢察官
    被      告  丙○○
右列被告因違反著作權法案件，經檢察官提起公訴（八十九年度偵字第二二九八三號
），本院判決如左：
    主  文
丙○○無罪。
    理  由
一、公訴意旨略以：被告丙○○係設在高雄市○○區○○路九六號「震撼錄影帶租售
    中心」之負責人，明知「往日柔情」、「美國心玫瑰情」之視聽著作權人為美商
    環球影業股份有限公司（下稱環球公司），該公司並專屬授權甲○○○多媒體股
    份有限公司在台灣從事翻譯、重製及出租，其竟意圖出租，基於概括之犯意，未
    經環球公司、協和公司之同意或授權，即自民國八十九年八月間起，連續擅自重
    製前開視聽著作，並以每卷新台幣（下同）八十元之價格，連續出租上開影音著
    作予不特定人牟利，而侵害環球公司及協和公司之著作財產權，嗣於同年十月十
    一日十七時五十分許，在上開地點為警查獲，因認被告涉犯著作權法第九十一條
    第二項、第九十二條罪嫌。
二、按犯罪事實應依證據認定之，無證據不得推定其犯罪事實；又不能證明被告犯罪
    ，應諭知無罪之判決。刑事訴訟法第一百五十四條及第三百零一條分別定有明文
    。又按刑事訴訟法上所謂認定犯罪事實之證據，係指足以認定被告確有犯罪行為
    之積極證據而言，如未能發現相當證據或證據不足以證明，自不能以推測或擬制
    之方法，以為裁判基礎，最高法院二十九年上字第三一０五號及四十年台上字第
    八十六號分別著有判例；而認定不利於被告之事實，須依積極證據，苟積極證據
    不足為不利被告之認定時，即應為有利於被告之認定，更不必有何有利之證據，
    亦有最高法院三十年上字第八一六號判例可資參照。若證據資料在經驗科學上或
    論理法則上尚有對被告較為有利之存疑，而無從依其他客觀方法排除此項合理之
    可疑，即不得以此資料作為斷罪之基礎，且刑事訴訟制度受「倘有懷疑，則從被
    告之利益為解釋」、「被告應被推定為無罪」之原則所支配，故得為訴訟上之證
    明者，無論為直接或間接證據，須客觀上於一般人均不致有所懷疑而達於確信之
    程度者，始可據為有罪之認定，倘其證明尚未達於「確信」之程度，而有合理可
    疑存在時，即難據以為被告不利認定，換言之，在法律判斷上，即不能為被告有
    罪之認定。
三、公訴人認被告涉犯著作權法第九十一條第二項意圖出租而擅自以重製方法侵害他
    人著作財產權及同法第九十二條以出租方法侵害他人著作財產權罪嫌，無非係以
    告訴人協和公司之代理人謝宗岳之指訴暨所作之採證報告及扣得之重製「往日柔
    情」、「美國心玫瑰情」VCD共二十片為其論罪之依據。
四、訊據被告丙○○固坦承扣案之「往日柔情」、「美國心玫瑰情」VCD均為其重製
    ，放置在其所經營之「震撼錄影帶租售中心」內供出租他人使用之事實，惟堅決
    否認有何違反著作權法第九十一條第二項、第九十二條之犯行，辯稱：其與協和
    公司代理商乙○○簽約時，乙○○答應其可私下拷貝出租等語。經查：被告曾於
    八十九年八月間，透過協和公司代理商乙○○，與協和公司簽訂VCD及錄影帶節
    目買賣合約之事實，業據證人乙○○證述屬實，並有買賣合約書二份附卷可稽，
    又被告於八十九年八月十二日，將上開買賣合約價金以開立支票方式交付乙○○
    時，曾書立收據一紙予乙○○簽收，乙○○於檢視過後簽名並記載日期於收據上
    等情，有收據一紙附卷為憑，證人乙○○亦證稱該收據係被告事先寫好，後由其
    簽名等語明確，足認被告當時確係透過協和公司代理商乙○○向協和公司購買「
    往日柔情」、「美國心玫瑰情」等VCD出租使用，且於付款時書立收據予乙○○
    簽收；另據證人乙○○所證「（問：為何你寫的紅單子，VCD可以拷貝出租？）
    因為廖某寫在上面，我不好意思劃掉，只好簽名」、「（問：為何這樣寫你還不
    告知他？）因為我要趕車子回台中，事後告訴他已經來不及了」等語，且於偵查
    中明確證述並未告知被告VCD不能拷貝等語在卷，應足認乙○○未曾告知被告向
    協和公司所購買之VCD係不得重製之情，且係於明知上開收據已載明「錄影帶六
    十支、VCD六十片，拷貝出租」等字眼之情況下，仍予以簽收，事後亦未立即將
    VCD 部分不得拷貝之事告知被告，是被告辯稱代理商乙○○答應其可拷貝出租等
    語，堪可採信。至證人乙○○雖於本院審理中證稱曾告知被告VCD不得拷貝云云
    ，然其並未告知被告一節，已據其於偵查中證述在卷，且參以其於本院問及為何
    與偵查中所述不一時，答稱：「因為我們做生意做了十幾年，大家都有默契」等
    語，堪認其所證曾告知云云，不足採信。被告既係於相信協和公司代理商乙○○
    表示VCD亦可拷貝出租之情形下，而重製「往日柔情」、「美國心玫瑰情」VCD供
    出租之用，則其主觀上對於不得重製上開VCD予以出租之情即無何認識，是其行
    為自非出於擅自而為，而不得以著作權法第九十一條第二項、第九十二條之罪相
    繩。此外，本院復查無其他積極證據足資審認被告有何公訴人所指之違反著作權
    法第九十一條第二項、第九十二條之犯行，揆諸前揭法條、判例意旨及說明，依
    法自應為被告無罪之諭知。
據上論斷，應依刑事訴訟法第三百零一條第一項，判決如主文。
中      華      民      國      九十    年      五      月    二十九    日
                                  臺灣高雄地方法院刑事第一庭
                                          法  官  黃  悅  璇
右正本證明與原本無異。
如不服本判決，應於判決送達後十日內，向本院提出上訴狀。
                                          書記官  沈      蘊
中    華    民    國      九十      年      五      月      三十      日


司法院資訊處製作；財團法人民間司法改革基金會備份。
